最高法院刑事判決　　　　　　九十四年度台上字第六一五０號
　　上　訴　人　台灣高等法院檢察署檢察官
　　被　　　告　甲○○
　　　　　　　　　　　　樓
　　　　　　　　　　　　號4樓.
上列上訴人因被告偽造文書案件，不服台灣高等法院中華民國九
十二年二月二十七日第二審判決（九十年度上訴字第三六九號，
起訴案號：台灣台北地方法院檢察署八十七年度偵字第一一四五
八號），提起上訴，本院判決如下：
    主  文
原判決關於行使偽造私文書部分撤銷，發回台灣高等法院。
    理  由
本件原判決以公訴意旨略以：被告甲○○於民國八十六年間係金
山證券股份有限公司（下稱金山證券公司）復興分公司之業務推
廣部職員，於八十七年二月間離職。而告訴人沈杏津曾於金山證
券公司復興分公司開設帳戶，委託該公司買賣股票。詎被告未徵
得告訴人之同意，偽造沈杏津出具委託書及股權轉讓申請書，於
八十七年二月二日將沈杏津所有之國巨股票四千股，利用吳明娟
在金山證券公司所設一四００－三帳號內賣出；復於八十七年三
月二十六日以前開手法，利用吳明娟之帳戶盜賣沈女所有之開發
股票二千股。另開發五百股、新壽五百零九股以零股方式出售，
計得款新台幣五十多萬元。嗣告訴人於八十七年三月底，因急需
資金週轉，乃電話指示被告出售存於集保戶內之所有股票，被告
推託搪塞，告訴人發覺有異，始查知上情，因認被告涉有刑法第
二百十六條、第二百十條行使偽造私文書罪嫌。經審理結果，認
為不能證明被告犯罪，因而撤銷第一審關於此部分之科刑判決，
改判諭知被告無罪，固非無見。
惟查：(一)、按法院因調查證據及犯罪情形，得實施勘驗。勘驗，
應製作筆錄，記載實施之年、月、日及時間、處所並其他必要之
事項，刑事訴訟法第二百十二條、第四十二條第一項分別定有明
文。所稱「其他必要之事項」，係指勘驗應記載勘驗始末及其內
容，並履行法定之方式而言。本件原判決以告訴人所提之錄音帶
譯文為證據，並以該錄音帶經第一審當庭勘驗無訛，送法務部調
查局鑑定結果，亦未發現有中斷痕跡為由，且與證人王慧娟之證
言相符，認該錄音帶譯文不足作為不利於被告之論據（見原判決
第十三頁倒數第三行至第十四頁第六行）。然查第一審勘驗錄音
帶時，僅於筆錄上記載：「法官諭當庭勘驗告訴人提呈之錄音帶
」、「Ａ面勘驗完畢」、「全部勘驗完畢」（見第一審卷(二)第二
二０頁），並未記載錄音帶之內容為何？是否與告訴人提出之錄
音帶譯文相符？其踐行之訴訟程序已難認適法。且依原判決前揭
理由之說明，認證人王慧娟證稱：「當時被告否認盜賣股票，表
示係告訴人同意賣，但打算以現金還告訴人」等語，「核與譯文
之內容相符」，此所稱「譯文」似指告訴人於第一審所提出之錄
音譯文（見第一審卷(一)第一五七至一九六頁）。而依該譯文全部
內容參互觀之，被告曾建議與告訴人書寫協議書載明「同意借得
沈杏津名下國巨股票四張、開發二張」，遭告訴人反對，表明「
第一、股票我沒有同意賣給妳，也沒有借給妳，所以這個我不能
這樣寫。」（見第一審卷(一)第一五七頁第一至三行、第七、八行
）；另告訴人指稱被告交付之帳單資料上載有國巨股票四張、開
發二千五百股、新光人壽六百零八股，皆被告代為領取，但集保
存摺僅餘新光人壽九十九股，其餘被被告賣掉，被告答稱要去查
誰幫告訴人賣掉（見前揭卷第一七二、一七三頁），且當告訴人
再談及前揭股票均被賣掉時，被告答稱：「我知道啦！如果說不
在妳的帳上，因為我有拿來拿去，我那邊Lost掉了，我不知道，
到底怎麼賣掉，我必需要去查」（見前揭卷第一七四頁）。如果
無訛，在該錄音談話之前，被告早將告訴人帳戶前揭股票賣掉，
如確屬告訴人同意出借，何以當告訴人指責被告盜賣股票時，被
告始終未主張股票係告訴人同意出借，反稱要查詢何人賣出該股
票？此為不利於被告之證據資料，同時亦據告訴人於第一審及原
審一再具狀臚列指明（見第一審卷(二)第九十一、九十二、一三三
、一三四、一九四、二一一、二一二頁，原審卷第六十、六十一
頁），原判決不予採取，並未敘明其理由，自有判決不備理由之
違法。(二)、告訴人於原審主張被告於八十七年四月七日書寫股票
成交紀錄表，向告訴人報告當日告訴人委託賣出股票之種類、股
數、每股單價、成交金額，並報告該四月七日尚存股票餘額。而
當日賣出成交之股票明細資料，與金山證券公司出具之交割資料
表所列相符，但被告前揭報告所列告訴人尚餘股票中之國巨、開
發及新光人壽股票，早在八十七年二月二日及同年三月二十六日
即被盜賣，被告卻仍在八十七年四月七日，為取信告訴人而以前
揭國巨股票確因市場看好未代告訴人賣出等語，並提出手寫股票
成交紀錄表、金山證券公司交割資料表為證（見原審卷第六十五
、六十六、五十八頁，八十七年度偵字第一一四五八號偵查卷第
七、十三頁）。依據告訴人所提出之被告手寫股票成交紀錄表，
與金山證券公司之八十七年四月七日之「當日免交割資料表」所
記載股票賣出之種類、股數、每股單價、成交金額均相符，其中
被告手寫股票成交紀錄表中之京華證賣出二張部分，亦有告訴人
提出證券存摺所列八十七年四月七日賣出紀錄可參（見前揭偵查
卷第七、十三頁，原審卷第七十二頁）。如果無訛，告訴人主張
被告於八十七年四月七日仍在前揭手寫紀錄表上記載告訴人之股
票餘額尚含早在八十七年二月及三月即被賣出之國巨及開發之股
票，顯然前揭股票係被告盜賣，而非告訴人出借等情，似非無據
。實情是否如此？原判決並未詳加調查審認，並敘明證據取捨之
理由，自有調查未盡及判決不備理由之違誤。上訴意旨指摘原判
決關於此部分為不當，非無理由，應認原判決關於行使偽造私文
書部分有撤銷發回更審之原因。
據上論結，應依刑事訴訟法第三百九十七條、第四百零一條，判
決如主文。
中　　華　　民　　國　九十四　年　十一　　月　　四　　日
                      最高法院刑事第十一庭
                          審判長法官  洪　清　江
                                法官  石　木　欽
                                法官  李　伯　道
                                法官  林　勤　純
                                法官  陳　晴　教
      本件正本證明與原本無異
                                      書  記  官
中　　華　　民　　國　九十四　年　十一　　月　 十五 　日
                                                     Y
